【裁判字號】    96,易,2154
【裁判日期】    970103
【裁判案由】    詐欺
【裁判全文】
臺灣高雄地方法院刑事判決              96年度易字第2154號
公  訴  人  臺灣高雄地方法院檢察署檢察官
被      告  甲○○
                    現另案於臺灣高雄第二監獄執行中
上列被告因詐欺案件，經檢察官提起公訴（96年度偵字第9726號
），及移請併案（96年度偵字第12886 號、第12887 號），本院
適用簡式審判程序判決如下：
    主  文
甲○○幫助意圖為自己不法之所有，以詐術使人將本人之物交付
，累犯，處有期徒刑參月，如易科罰金，以新台幣壹仟元折算壹
日。減為有期徒刑壹月又拾伍日，如易科罰金，以新臺幣壹仟元
折算壹日。
    事  實
一、甲○○前於民國93年間因施用第1 、2 級毒品案件，經本院
    以93年度訴字第1470號判決判處有期徒刑9 月、5 月，定應
    執行刑為1 年確定，復於95年間因過失傷害案件，經臺灣嘉
    義地方法院以95年度嘉交簡字第106 號判決判處拘役50日確
    定，上開二案接續執行，於95年7 月1 日執行完畢出監。詎
    仍不知悔改，應能預見將自己帳戶存摺、印章、提款卡連同
    密碼交付予不詳身份之成年人使用，足供他人作為詐騙財物
    匯款之工具，竟仍基於幫助他人詐欺取財之不確定故意，於
    95年8 月間某日，在其高雄市三民區○○○路362 號住處外
    面，將名下於93年1 月28日在高雄中都郵局辦理之帳戶（局
    號：0000000 、帳號：0000000） 存摺、印章、提款卡及密
    碼，以新台幣（以下同）3500元之代價，出售予綽號「文仔
    」真實姓名年籍均屬不詳之成年詐欺集團成員使用，幫助該
    成員及其所屬之詐欺集團從事詐欺取財之犯行。嗣該詐欺集
    團成員共同基於意圖為自己不法所有之詐欺犯意聯絡，先後
    於(一)95年9 月4 日2 時40分許，在雅虎奇摩拍賣網站刊登訊
    息，佯稱要拍賣手機；(二)同年月4 日14時44分許，在雅虎奇
    摩拍賣網站刊登訊息，佯稱要拍賣資生堂ANESSA防曬油；(三)
    同年月7 日17時許，在雅虎奇摩拍賣網站上刊登訊息，佯稱
    要拍賣資生堂ANESSA防曬乳液，以此等詐術，誘使不知情之
    買家參與競標，致丙○○、乙○○、丁○○等陷於錯誤，誤
    信該等拍賣訊息為真，分別參與前開手機、防曬油、防曬乳
    拍賣之競標，丙○○以2300元價格得標手機；乙○○以1800
    元價格得標資生堂ANESSA防曬油；丁○○以3600元價格得標
    資生堂ANESSA防曬乳；並在各自得標後，各依詐欺集團成員
    指示，丙○○於95年9 月4 日17時42分許，乙○○於95年9
    月4 日19時4 分許；丁○○於95年98月7 日17時許，分別如
    數匯出前開得標價款進入甲○○上揭高雄中都郵局帳戶內，
    並立即由詐欺集團成員提領完畢。嗣丙○○、乙○○、丁○○因未收到得標商品，又聯繫不上出賣人後，始知受騙而先
    後報警處理。
二、案經丙○○訴由屏東縣警察局移送臺灣屏東地方法院檢察署
    呈請臺灣高等法院高雄分院檢察署移轉臺灣高雄地方法院檢
    察署檢察官偵查起訴，暨基隆市警察局、臺中市警察局第一
    分局分別移送臺灣基隆地方法院檢察署及臺中地方法院檢察
    署呈請臺灣高等法院檢察署移轉臺灣高雄地方法院檢察署檢
    察官偵查後併案審理。
    理  由
一、按本件被告甲○○所犯係死刑、無期徒刑、最輕本刑為3 年
    以上有期徒刑以外之罪，其於本院訊問時就前揭被訴事實為
    有罪之陳述，經本院告知簡式審判程式之旨，並聽取其與公
    訴人之意見後，認無不得或不宜改依簡式審判程式進行之處
    ，爰依刑事訴訟法第273 條之1 第1 項、第284 條之1 ，裁
    定本件行簡式審判程式，合先敘明。
二、上揭事實，業據被告於本院準備程序及審理中坦承不諱，並
    據證人即被害人丙○○、乙○○、丁○○於警詢中證述明確
    ，並有高雄中都郵局甲○○名下帳戶（局號：0000000 、帳
    號：0000000） 之開戶資料、儲金人紀要、93年7 月1 日至
    95年10月26日客戶歷史交易清單、告訴人丙○○及被害人乙○○、丁○○分別提出之雅虎奇摩拍賣網頁列印資料、告訴
    人丙○○提出之名下郵局帳戶轉帳明細、被害人乙○○提出
    之台新銀行個人金融理財網非約定轉帳結果通知、被害人丁○○提出之新竹國際商銀ATM 轉帳執據等件在卷可資佐證，
    足認被告之自白核與事實相符，自可採為認定事實之依據，
    本件事證明確，被告犯行堪以認定。
三、按刑法上之幫助犯，係對於犯罪與正犯有共同之認識，而以
    幫助之意思，對於正犯資以助力，而未參與實施犯罪之行為
    者而言，循依而論，如未參與實施犯罪構成要件之行為，且
    係出於幫助之意思提供助力，即屬幫助犯，而非共同正犯。
    被告將其名下前開郵局帳戶之存摺、印章、提款卡連同密碼
    出售予綽號「文仔」等人共組之詐欺集團使用，使該集團成
    員得以在雅虎奇摩網站刊登拍賣手機、資生堂ANESSA防曬油
    、防曬乳等不實訊息之方式，分別向被害人丙○○、乙○○
    、丁○○詐取財物，並以被告所提供之上開郵局帳戶供作指
    定匯款之帳戶，規避檢警機關之追緝，以遂行該詐欺集團詐
    欺取財之犯行，然被告單純提供帳戶供人使用之行為，並不
    等同於向被害人施以欺罔之詐術行為，且亦無證據證明被告
    參與詐欺取財犯行之構成要件行為，參照前述說明，自應論
    以幫助犯。而被告以1 個提供帳戶存摺、印章、提款卡及密
    碼行為，幫助上述詐欺集團遂行對於被害人丙○○、乙○○
    、丁○○等3 人之詐欺取財犯行，應依刑法第55條前段論以
    想像競合犯而從一重處斷。檢察官雖未就被告幫助該詐欺集
    團詐騙被害人乙○○、丁○○部分之犯罪事實（即96年度偵
    字第12886 號、第12887 號併辦部分）提起公訴，惟此部分
    與起訴之被告幫助詐欺取財犯行間既有想像競合犯之裁判上
    一罪關係，為公訴效力所及，本院自應併予審理。故核被告
    所為，係犯刑法第339 條第1 項詐欺取財罪之幫助犯，應依
    刑法第30條第2 項規定，按正犯之刑減輕之。而被告前於93
    年間因施用第1 、2 級毒品案件，經本院以93年度訴字第
    1470號判決判處有期徒刑9 月、5 月，定應執行刑為1 年確
    定，復於95年間因過失傷害案件，經臺灣嘉義地方法院以95
    年度嘉交簡字第106 號判決判處拘役50日確定，上開二案接
    續執行，於95年7 月1 日執行完畢出監等情，有臺灣高等法
    院被告前案紀錄表在卷可憑，其受有期徒刑之執行完畢，5
    年內故意再犯本件有期徒刑以上之罪，為累犯，則應依刑法
    第47條第1 項規定加重其刑。並依同法第71條第1 項先加而
    後減之。
四、爰審酌被告提供郵局帳戶予不法詐欺犯罪集團，非但增加被
    害人尋求救濟之困難，亦使不法犯罪集團得以順利掩飾詐欺
    所得財物，復參酌被告犯罪手段、所生危害及犯罪後坦承犯
    行等一切情狀，量處如主文所示之刑，並諭知易科罰金之折
    算標準。又本件被告犯罪時間在96年4 月24日以前，合於減
    刑條件，爰依中華民國96年罪犯減刑條例第2 條第1 項第3
    款之規定，應減其宣告刑2 分之1 如主文所示，並再諭知易
    科罰金之折算標準。至被告所交付之上開帳戶存摺、印章及
    提款卡等物，雖係供犯罪所用之物，然既已交付該真實姓名
    年籍均不詳之人使用，顯已移轉其所有權予該人，而非被告
    所有，且均非違禁物，亦無證據足資證明係屬應沒收之物，
    又因幫助犯不適用責任共同之原則，對正犯所有供犯罪所用
    或因犯罪所得之物，勿庸併為沒收之宣告（最高法院88年度
    臺上字第6234號判決參照），爰不另為沒收之宣告，併予敘
    明。
五、據上論斷，應依刑事訴訟法第273 條之1 第1 項、第284 條
    之1 、第299 條第1 項前段，刑法第30條第1 項、第2 項、
    第55條、第339 條第1 項、第47條第1 項前段、第41條第1
    項前段，刑法施行法第1 條之1 ，中華民國96年罪犯減刑條
    例第2 條第1 項第3 款、第4 條、第7 條，判決如主文。
六、如不服本判決應於收受本判決後10日內向本院提出上訴書狀
    ，並應敘述具體理由，如未敘述上訴理由者，應於上訴期間
    屆滿後20 日 內補提理由書狀於本院（均須按他造當事人之
    人數附繕本）「切勿逕送上級法院」。
中    華    民    國    97    年    1     月    3     日
                      刑事第六庭  法  官  陳思睿
以上正本證明與原本無異。
中    華    民    國    97    年    1     月    3     日
                                  書記官  何慧娟
附錄本判決論罪之法條：
刑法第339條第1項
意圖為自己或第三人不法之所有，以詐術使人將本人或第三人之
物交付者，處5 年以下有期徒刑、拘役或科或併科1 千元以下罰
金。


司法院資訊處製作；財團法人民間司法改革基金會備份。
